高雄高等行政法院判決
111年度交上字第24號
上  訴  人  劉淑英                                     

被 上訴 人  高雄市政府交通局

代  表  人  張淑娟              
上列當事人間交通裁決事件，上訴人對於中華民國111年1月18日
臺灣高雄地方法院110年度交字第185號行政訴訟判決，提起上訴
，本院判決如下：
    主  文 
一、上訴駁回。
二、上訴審訴訟費用新臺幣750元由上訴人負擔。
　　事實及理由
一、事實概要：上訴人於民國109年9月12日9時31分許駕駛車牌
    號碼A○○-0○○0號自用小客車（下稱系爭車輛），在國道一號
    北向363.3公里處，因有「任意驟然變換車道迫使他車讓道
    」之違規行為，經民眾於109年9月12日檢舉，由內政部警政
    署國道公路警察局第五公路警察大隊岡山分隊（下稱舉發機
    關）員警於109年9月28日填掣國道警交字第Z50756268號舉
    發違反道路交通管理事件通知單（下稱舉發通知單）對車主
    逕行舉發。嗣車主及上訴人均未於期限內到案，惟上訴人嗣
    於110年2月4日向被上訴人陳述意見，被上訴人乃依道路交
    通管理處罰條例（下稱處罰條例）第43條第1項第3款、第24
    條第1項第3款、第63條第1項第3款規定，於110年4月1日開
    立高市交裁字第32-Z50756268號裁決書（下稱原處分），裁
    處上訴人「罰鍰新臺幣（下同）24,000元，記違規點數3點
    ，並應參加道路交通安全講習」。上訴人不服，提起行政訴
    訟，經臺灣高雄地方法院(下稱原審法院)以110年度交字第1
    85號行政訴訟判決（下稱原判決）駁回其訴。上訴人猶未甘
    服，遂提起本件上訴。
二、上訴人起訴主張及訴之聲明、被上訴人於原審之答辯及聲
　　明、原判決理由，均引用原判決書所載。
三、上訴意旨：　
  ㈠原判決雖以原裁決並無違法，因而駁回上訴人之訴，但對於
    郵務送達告發單部分，上訴人提出郵務人員並未確實依法送
    達，且當場提出另一份送達文書佐證，顯見郵務人員並無「
    一份黏貼於應受送達人住居所、事務所或營業門首」之事實
    ，造成上訴人從未收受該舉發通知，無法在期限內提出申訴
    或繳納罰款。
　㈡另當庭播放之影片與上訴人在監理所看到的影片不同，上訴
    人無從辨認影片內容、也無法當庭陳訴，應認原判決適用法
    規有所不當。因此提起本件上訴，請求⒈原判決廢棄。⒉原處
    分撤銷。
四、本院之判斷：
(一)應適用法令：　　　　　
  1.處罰條例：
　⑴第43條第1項第3款：按「汽車駕駛人，駕駛汽車有下列情形
    之一者，處6,000 元以上24,000元以下罰鍰，並當場禁止其
    駕駛：……3.任意以迫近、驟然變換車道或其他不當方式，迫
    使他車讓道。」
　⑵第24條第1項第3款：「汽車駕駛人，有下列情形之一者，應
    接受道路交通安全講習：……3.有第43條規定之情形。」
　⑶第63條第1項第3款：「汽車駕駛人有下列各款所列條款之一
    者，除依原條款處罰鍰外，並予記點：……3.有第43條、第53
    條或第53條之1情形之一者，各記違規點數3點。」
　⒉行政程序法：
　⑴第72條第1項前段：「送達，於應受送達人之住居所、事務 
    所或營業所為之。」
  ⑵第74條:「(第1項)送達，不能依前2條規定為之者，得將文 
    書寄存送達地之地方自治或警察機關，並作送達通知書兩份
    ，一份黏貼於應受送達人住居所、事務所、營業所或其就業
    處所門首，另一份交由鄰居轉交或置於該送達處所信箱或其
    他適當位置，以為送達。(第2項)前項情形，由郵政機關為
    送達者，得將文書寄存於送達地之郵政機關。(第3項)寄存
    機關自收受寄存文書之日起，應保存3個月。」
(二)經核原判決駁回上訴人於原審之訴，並無違誤，茲就上訴意
    旨再予論述如下：
　⒈按本院就交通裁決事件之上訴為法律審，應以地方法院交通
    裁決事件判決確定之事實為判決基礎，此觀行政訴訟法第23
    7條之9第2項準用第236條之2第3項、第254條第1項規定甚明
    。又認定事實為事實審之職權，而證據之證明力如何或如何
    調查事實，事實審法院有衡情斟酌之權，苟已斟酌全辯論意
    旨及調查證據之結果，並未違背論理法則、經驗法則或證據
    法則，即不能指為違法。縱其證據之取捨與當事人所希冀者
    不同，致其事實之認定異於該當事人之主張者，亦不得謂為
    原判決有違背法令。　
　⒉上訴人指稱郵務人員就本件舉發通知單並未確實依法送達，
    蓋郵務人員並無將舉發通知單「一份黏貼於應受送達人住居
    所、事務所或營業門首」之事實，造成上訴人從未收受該舉
    發通知單，無法在期限內提出申訴或繳納罰款云云。惟查，
    系爭車輛之車主之戶(車) 籍地址自108年4月19日起即設於
    「高雄市○○區廣東二街137巷13號3樓」，而舉發機關於109
    年9月28日舉發後依行政程序法第68條第1項後段將該舉發通
    知單交由郵政機關送達，而郵政機關因按前揭住居地址郵遞
    送達未晤上訴人，乃依行政程序法第74條第2項及第3項之規
    定，作成送達通知書兩份，一份黏貼於應受送達人住居所、
    事務所、營業所或其就業處所門首，另一份交由鄰居轉交或
    置於該送達處所信箱或其他適當位置，以為送達。並將上開
    舉發通知單處分書於109年10月14日寄存於林華郵局( 高雄4
    2支局)，此有舉發通知單之送達證書在卷可稽(參原審卷第6
    9頁)。又郵務人員非屬訴訟當事人或其所屬人員，無偏袒訴
    訟一造之理，其所製作之送達證書，具有充分之證據力，除
    有相當之證據足以動搖其記載內容之真實性外，不得否認其
    效力(參照最高行政法院99年度裁字第3415號裁定、61年度
    裁字第615號判例)。而觀之上揭送達證書，其郵務人已確實
    就其文書之送達：⑴因未晤上訴人，乃⑵作成送達通知書兩份
    ，一份黏貼於應受送達人住居所、事務所、營業所或其就業
    處所門首，⑶另一份置於該送達處所信箱或其他適當位置，
    以為送達；並將文書⑷寄存於送達地之郵政機關（即林華郵
    局高雄42支局)等情，於該送達之證書打「✓」，足見前開舉
    發通知單向車主戶籍地址為寄存送達係屬合法，程序並無違
    誤。是依行政程序法第74條規定，上開舉發通知單於寄存送
    達之日起，即生送達效力。則上訴人或車主自應於送達日起
    至舉發通知單所載到案日期「109年11月12日」前到案聽候
    裁決或逕行繳納罰鍰。然上訴人及車主均未依限到案聽候裁
    決或繳納罰鍰或辦理歸責真正駕駛系爭車輛違規之人，則原
    審法院斟酌全辯論意旨及調查證據之結果，以被上訴人裁處
    上訴人「罰鍰24,000元，記違規點數3 點，並應參加道路交
    通安全講習」認事用法並無違誤，而駁回上訴人在原審之訴
    ，並無違背論理法則及證據法則，自難指原判決適用法規違
    法。
  ⒊又上訴人另稱原審法院當庭播放之影片與上訴人在監理所看
    到的影片不同，上訴人無從辨認影片內容、也無法當庭陳訴
    ，應認原判決適用法規有所不當乙節。惟查，原審法院就上
    訴人於109年9月12日9時31分許駕駛系爭車輛，在國道一號
    北向363.3公里處，因有「任意驟然變換車道迫使他車讓道
    」之違規行為，曾於110年12月7日開庭時當庭勘驗採證光碟
    並製作勘驗筆錄，該光碟勘驗內容略為：「檔案名稱AVR-05
    60：(影片時間09：31：11)檢舉人行駛於出口專用之外側車
    道，其前方車道有一大貨車，原告車輛行駛於出口專用之內
    側車道。(09：31：13)原告車輛開啟右側方向燈並開始右偏
    ，此時原告車輛與檢舉人車輛距離不到1組車道線。(09：31
    ：16)原告車輛右側車輪開始向右跨越車道線，檢舉人鳴按
    喇叭，此時原告車輛與檢舉人車輛距離不到半組車道線。(0
    9：31：18-19)檢舉人持續鳴按喇叭，原告車輛仍繼續向右
    變換車道（原告車輛右後方之油箱蓋就在檢舉人左側車頭旁
    ）。(09：31：20-25)原告車輛跨越二車道行駛，漸與檢舉
    人併行。(09：31：26-31)檢舉人再次鳴按喇叭，原告車輛
    繼續右偏。檢舉人切入其右側車道後，原告車輛則切入檢舉
    人原本行駛之車道。(09：31：33)原告車輛又再次向右跨越
    車道線，仍與檢舉人距離很近，跨越二車道行駛且持續行駛
    在檢舉人左側。(09：31：38)檢舉人向右切入其右側車道。
    (09：31：46)影片結束。」等語(參原審卷第168至169頁)。
    是上訴人之違規情節，堪認為真實。而上訴人對法官詢問對
    全部證據資料有何意見？上訴人雖稱其當庭看的影片與在監
    理站看的影片不同，然並未舉證以實其說；何況，作為證據
    之採證光碟亦僅此1片，並無有第2片可言。此外，上訴人於
    庭訊結束前，亦僅對上揭舉發通知書之送達表示有意見，復
    未再對交通違規情節有任何爭執，是原判決依其調查證據之
    結果，縱其事實之認定異於上訴人之主張，則依上揭之說明
    ，亦不得執此事由謂原判決違背法令。是上訴人之主張，並
    不足採。
(三)綜上，上訴人既有駕駛車輛在國道上「任意驟然變換車道迫
    使他車讓道」之違規事實，則被上訴人裁處上訴人「罰鍰24
    ,000元，記違規點數3點，並應參加道路交通安全講習」於
    法核屬有據。而原判決對原處分之適法性，亦已詳述其判斷
    之理由，核其認事用法，並無違誤。上訴論旨，求予廢棄，
    為無理由，應予駁回。
(四)上訴審訴訟費用750元(上訴裁判費)應由上訴人負擔。
五、判決結論：上訴為無理由。　
中　　華　　民　　國　　111 　年　　3 　　月　　28　　日
              高雄高等行政法院第一庭
                        審判長法官　蘇　秋　津
                              法官　孫　國　禎
                              法官　邱　政　強
以上正本係照原本作成。
不得上訴。
中　　華　　民　　國　　111 　年　　3 　　月　　28　　日

                            書記官  黃　玉　幸